【裁判字號】    92,婚,937
【裁判日期】    921027
【裁判案由】    離婚
【裁判全文】
臺灣板橋地方法院民事判決  九十二年度婚字第九三七號
    原      告  甲○○
    被      告  丙○○
    訴訟代理人  乙○
右當事人間請求離婚事件，本院於民國九十二年十月十三日言詞辯論終結，茲判決如
左：
    主    文
准原告與被告離婚。
訴訟費用由被告負擔。
    事    實
甲、原告方面：
  一、聲明：如主文所示。
  二、陳述：
    (一)原告為大陸人民，於民國（下同）八十二年十月五日與原告結婚，因兩人性格
      懸殊，意見相左，日常生活，也貌合神離同床異夢，原告度日如年。當初結婚
      後沒多久，被告就把訂婚的金飾收回去，雖然錢不多但是讓原告感覺婚姻沒有
      保障，八十七、八年間被告在大陸時在外面花天酒地多次染到性病，並且將病
      傳染給原告，前幾年原告先後做了六次人工受孕（臺灣作兩次，大陸作四次）
      但都沒有成功，原告一切正常，前年受孕但是因為精子不好導致流產，從最近
      三、四年來兩造即開始長期冷戰，主要原因是原告沒有辦法生育，被告反怪罪
      是原告的責任，使原告身心受創甚大。
    (二)兩造在大陸廣州的時候也常因為個性不合吵架，回到臺灣因為沒有做生意，各
      作各的反而比較沒有吵架，有時候三天也說不上兩句話，而且性生活也很少。
      被告說原告是因為他經濟不好才對他不好，這是不對的，而且原告也自己到外
      面工作，收入不到兩萬元，房租八千元我也付了三年多，生活部分原告自己負
      責，今年四月原告提出離婚後，被告才開始支付房租。原告生病住院期間，被
      告不聞不問，縱使偶而來醫院，也是驚鴻一瞥匆匆離去，醫藥費用也是由原告
      自行負擔。兩人沒有共同的興趣及愛好，已沒有感情基礎，婚姻發生嚴重破綻
      無法共同維持生活，爰依民法第一千零五十二條第二項規定，訴請與被告離婚
      。
  三、證據：提出
      本一張、醫院住院收費明細影本一張、收費單一張、精蟲分析表二張、婦產科
      證明一張為證。
乙、被告方面：
  一、聲明：駁回原告之訴。
  二、陳述：
      當初被告在大陸作貿易的生意，有時候陪客戶應酬，順著客戶的意思找女人，
      所以被告才染得菜花的性病，這是八十七、八年在大陸發生的事情，治療半年
      才治好。原告第一次人工受孕的時候，醫師建議說子宮有瘤必須要先處理才能
      夠作人工受孕，原告確實有做了六次人工受孕，但都沒有成功，前年原告懷孕
      的事情我並不知情。原告目前在何處上班我也不知道。這三、四年來也並不是
      冷戰，因為沒有辦法懷孕而且兩造年紀也大了，被告建議不要生育了，不然就
      領養小孩，但是原告並不願意。被告覺得是兩造回到臺灣以後，被告生意失敗
      目前在工廠上班，而且經濟比較差，雙方感情比較差，房租是原告支付了三年
      多沒錯，但是原告吃的用的都是我負責。
    理    由
一、查原告主張其為大陸人士，於八十二年十月五日與被告結婚，兩造間有婚姻關係
    ，現仍存續中，業據原告提出
二、次查原告主張兩造結婚後，沒多久，被告就把訂婚的金飾收回去，讓原告感覺婚
    姻沒有保障，八十七、八年間被告在大陸時在外面花天酒地多次染到性病，並且
    將病傳染給原告，前幾年原告先後做了六次人工受孕（臺灣作兩次，大陸作四次
    ）但都沒有成功，原告一切正常，從最近三、四年來兩造即開始長期冷戰，兩人
    已沒有感情基礎，婚姻發生嚴重破綻之事實，業據其提出診斷證明書影本一張、
    醫院住院收費明細影本一張、收費單一張、精蟲分析表二張、婦產科證明一張為
    證。且被告亦自承：其於八十七、八年在大陸應酬找女人染得菜花的性病，治療
    半年才醫好，原告確實有做了六次人工受孕，但都沒有成功，兩造為了是否生育
    子女，意見相左，甚至被告亦不知原告目前在何處上班等情屬實，足認原告主張
    因上述原因，兩造已沒有感情基礎，婚姻發生破綻，無法繼續維持婚姻之事實，
    堪信為真實。
三、按夫妻之一方為台灣地區人民，一方為大陸地區人民者，其結婚或離婚之效力，
    依台灣地區之法律，台灣地區與大陸地區人民關係條例第五十三條定有明文。而
    我國民法第一千零五十二條第二項前段規定：「有前項以外之重大事由，難以維
    持婚姻者，夫妻之一方得請求離婚。」，其目的在使夫妻請求裁判離婚之事由較
    富彈性。又依婚姻乃一男一女之兩性結合，以組織家庭，共同生活為目的（民法
    第一千零一條規定），配偶應互相協力保持其共同生活之圓滿及幸福。復按民法
    親屬編於七十四年修正後，於第一千零五十二條增列第二項離婚事由之概括規定
    ，准『有前項以外之重大事由，難以維持婚姻者，夫妻之一方得請求離婚』其目
    的在使夫妻請求裁判離婚之事由較富彈性，是夫妻間發生之情事，苟足使婚姻難
    以維持，即無不准依該條第二項訴請離婚之理，不因當事人併據同一事實主張有
    該條第一項離婚原因而有不同。從而，以該夫妻依上開民法第一○五二條第二項
    及參諸該條項但書之規定，為訴請離婚者，本固須以該離婚之重大事由非由請求
    之夫或妻之一方所應負責為限，始得訴請判決離婚。至於如該難以維持婚姻之重
    大事由，夫妻雙方均需負責時，即係應比較該夫妻雙方之有責程度，僅責任較輕
    之一方，得向責任較重之他方請求離婚，或於有責程度相同時，而認雙方均得請
    求離婚為是（此有最高法院九十年度台上字第八○四號判決可參）。查兩造婚後
    ，八十七、八年間被告在大陸時在外面花天酒地找女人染到性病，並且將病傳染
    給原告，原告先後做了六次人工受孕（臺灣作兩次，大陸作四次）但都沒有成功
    ，原告一切正常，是否繼續生育，二人意見相左，最近三、四年來兩造即開始長
    期冷戰，婚姻發生破綻，已如前所認，足見兩造已達不能和諧相處，於婚姻之維
    繫、互愛、生活依賴、信任及共同締造實現婚姻價值之基礎已嚴重損壞，足使兩
    造之婚姻破綻無法回復，核與民法第一千零五十二條第二項規定難以維持婚姻之
    重大事由並無不合。而本件兩造間因被告上開之事由，不僅就被告主觀婚姻維持
    之意願有所薄弱，夫妻關係就該兩造客觀上應存之基本維繫及義務，亦已名存實
    亡，客觀上亦已因被告之行徑，而足以破壞該婚姻共同生活而達於難以繼續維持
    婚姻之重大事由，從而衡以該事由之發生係由基於被告一方所致，是揆諸上揭法
    條規定，原告據以訴請判決離婚，依法即無不合，應予准許。
四、據上論結：原告之訴為有理由，依民事訴訟法第七十八條，判決如主文。
中      華      民      國      九十二    年      十    月    二十七    日
                        臺灣板橋地方法院家事法庭
~B法      官  劉大衛
右為正本係照原本作成。
如不服本判決，須於判決送達後二十日內向本院提出上訴狀。
~B書  記  官  李錦輝
中      華      民      國      九十二    年      十    月    二十七    日


司法院資訊處製作；財團法人民間司法改革基金會備份。
